【裁判字號】    98,上,5
【裁判日期】    980527
【裁判案由】    侵權行為損害賠償
【裁判全文】
臺灣高等法院花蓮分院民事判決             98年度上字第5號
上  訴  人  乙○○
                        弄1號
訴訟代理人  俞建界律師
上  訴  人  甲○○
訴訟代理人  楊志航律師
上列當事人間請求侵權行為損害賠償事件，上訴人對於中華民國
97年11月11日第一審判決提起上訴，本院於98年5月7日言詞辯論
終結，判決如下：
    主  文
原判決關於駁回上訴人乙○○後開第二項之訴部分，暨該部分假
執行之聲請，並訴訟費用之裁判均廢棄。
上訴人甲○○應再給付上訴人乙○○新台幣肆拾萬元及自民國九
十五年十一月三十一日起至清償日止，按年息百分之五計算之利
息。
上訴人乙○○其餘上訴駁回。
上訴人甲○○之上訴駁回。
第一審關於命乙○○負擔訴訟費用部分，及第二審訴訟費用關於
乙○○上訴部分，由甲○○負擔分五分之二，餘由乙○○負擔。
第二審訴訟費用關於甲○○上訴部分，由甲○○負擔。
本判決命上訴人甲○○給付部分，於上訴人乙○○以新台幣壹拾
參萬肆仟元預供擔保後得假執行，但上訴人甲○○如於假執行程
序實施前如以新台幣肆拾萬元為上訴人乙○○預供擔保，得免為
假執行。
    事實及理由
一、上訴人乙○○起訴主張：對造上訴人甲○○於民國（下同）
    94年10月12日中午12時50分許，駕駛車號1531-KJ號自用小
    客車沿花蓮縣吉安鄉○○路由東往西方向行駛時，行經該路
    與海岸路交叉口，本應注意減速慢行，作隨時停車之準備，
    且按當時之情形，並無不能注意之狀況，竟疏未注意，而超
    速行駛，撞擊上訴人乙○○所駕駛之車號UA-7967號自小客
    車，致上訴人乙○○受有頭部外傷並腦震盪、第5、6頸椎外
    傷性椎間盤突出、左側視神經受損、左顏面骨嚴重粉碎性骨
    折、左側第2-7肋骨骨折、左側眉峰鎖骨關節脫位等傷害，
    爰依民法第184條第1項前段、第191條之2、第193條第1項、
    第195條第1項、第196條規定，請求對造上訴人甲○○賠償
    下列之損害：(一)工資新台幣 (下同)126,720元。(二)減少勞動
    能力911,433元。(三)精神慰藉金100萬元。(四)車損273,910元
    等語。並聲明求為判決：(一)對造上訴人甲○○應給付上訴人
    乙○○2,49 4,350元，及自95年11月31日（即刑事附帶民事
    起訴狀繕本送達被告翌日）起至清償日止，按週年百分之5
    計算之利息。(二)願供擔保請准宣告假執行。原審准其請求，
    判命對造上訴人應給付上訴人乙○○1,233,044元（含工資
    126,720元、減少勞動能力911,43 3元、車損94,891元、慰
    撫金10萬元），並駁回其餘請求。乙○○對於駁回慰撫金90
    萬元部分上訴，主張對造上訴人之過失程度非輕，致上訴人
    受有肉體上嚴重傷害，其精神痛苦甚鉅，原判決僅准10萬元
    略嫌過低，爰上訴聲明：(一)原判決關於駁回後開第二項聲明
    部分，及該部分假執行暨訴訟費用之裁判均廢棄；(二)對造上
    訴人應再給付上訴人新台幣90萬元及自95年11月31日起至清
    償日止按年息百分之五計算之利息。(三)前項請准供擔保宣告
    假執行；(四)第一項廢棄部分及第二審訴訟費用由被上訴人負
    擔。對上訴人甲○○上訴部分則答辯稱：行經無號誌之交岔
    路口時，始應減速慢行；行經有交通號誌之交岔路口時，則
    應遵守燈光號誌，為道路交通安全規則第93條第1項第2款、
    第102條第1項第1款所明定。本件上訴人乙○○所行駛之車
    道其號誌顯示為綠燈，其依綠燈號誌行駛並未違規；反之對
    造上訴人甲○○之車道是紅燈，其闖紅燈行駛嚴重違規，縱
    其號誌故障，應視為無號誌路口，亦僅限於對造上訴人甲○
    ○行車方向之路口，不及於上訴人乙○○行車之路口，不能
    視為無號誌路口，上訴人乙○○依綠燈行駛，而未減速慢行
    ，做隨時停車之準備，並無不當，故本件應由對造上訴人甲
    ○○負全部肇事責任等語，並聲明上訴駁回。
二、上訴人甲○○則以：上訴人甲○○雖因系爭車禍事故，經臺
    灣花蓮地方法院刑事庭以95年度交易字第24號判處有期徒刑
    3月確定，然其對事故之發生並無故意或重大過失，且對造
    上訴人乙○○事發當時並未減速，對車禍之發生亦與有過失
    。另上訴人甲○○對上訴人乙○○因上開傷害所主張之工資
    損失、減少勞動能力損失均不爭執，但對造上訴人乙○○請
    求之精神慰藉金過高，且車損部分不能在附帶民事訴訟中提
    起請求等語置辯。並聲明求為判決：(一)駁回上訴人乙○○之
    訴及假執行之聲請。(二)如受不利判決，願供擔保請准宣告免
    為假執行。原審判命上訴人甲○○應給付上訴人乙○○1,23
    3,044元及法定利息，上訴人甲○○對其不利部分上訴，主
    張其係行經號誌故障之交岔路口，雖然上訴人乙○○方向之
    號誌燈無故障，然行經交岔路口仍應減速並注意車前狀況，
    惟其既未減速亦未注意車前狀況致本案發生，難謂無任何歸
    責事由，是本案之發生不應全歸責於上訴人甲○○，原判決
    認甲○○主張乙○○與有過失無理由顯有違誤，應按過失比
    例分擔損害金額。並聲明：(一)原判決不利於上訴人甲○○部
    分廢棄；(二)第一項廢棄部分及第二審訴訟費用均由上訴人乙
    ○○負擔。對上訴人乙○○上訴部分則抗辯其請求慰撫金之
    金額過高，原審准其10萬元之請求並無不當，並聲明駁回其
    上訴。
三、上訴人乙○○起訴主張之事實，業據其提出估價單、財團法
    人奇美醫院病情摘要、財團法人佛教慈濟綜合醫院病歷資料
    、病情說明書等件為證，並經本院依職權調閱臺灣花蓮地方
    法院95年度交易字第24號刑事卷宗（下稱刑事卷宗）核閱屬
    實，上訴人甲○○於本院對上訴人乙○○因本件車禍受傷及
    原判決所認定工資、勞動能力損失及車損的金額均不爭執，
    應堪信為真實。是本件上訴所應審究者為：(一)上訴人乙○○
    對本件事故之發生，是否與有過失？(二)上訴人乙○○上訴請
    求原審駁回之精神慰藉金90萬元，是否有理？茲分述如下：
（一）上訴人乙○○對本件事故之發生，是否與有過失？
      按行經無號誌之交岔路口，應減速慢行，作隨時停車之準
      備；行經有交通號誌之交岔路口時，應遵守燈光號誌，道
      路交通安全規則第93條第1項第2款、第102條第1項第1款
      分別定有明文。經查，上訴人乙○○當時所行駛之車道，
      其號誌為綠燈等情，業經證人即與乙○○同車之黃士章於
      刑事卷宗之警詢證稱「行經肇事路口海岸路是綠燈放行，
      車速為30公里」等語明確（警卷第11頁）；另與上訴人甲
      ○○對向行駛之證人黃正玉於警詢證稱：「我當時行駛至
      永吉路與海岸路口時，永吉路號誌是紅燈，我在永吉路西
      向東路停等紅燈，甲○○是行駛永吉路東向西直行，沒有
      停車直接穿越肇事路口，我可以確定我行向號誌運作正常
      」等語（警卷第14頁），可見事故發生當時，上訴人乙○
      ○所行駛車道之號誌為綠燈，與上訴人甲○○同一道路之
      對向車道之號誌為紅燈。雖然上訴人甲○○辯稱其行駛車
      道之號誌沒有運作，然亦供承其行經該路段時黃正玉停在
      永吉路西向東停止線外（警卷第4頁），則其車道之號誌
      縱未運作，見對向車道之路口已有人停車，自應警覺其車
      道可能為紅燈，應停車再開，縱或不然，其車道號誌既不
      能運作，行經交岔路口，亦應減速慢行，作停車之準備，
      卻未停車直駛而過肇事，難謂無過失，而上訴人乙○○當
      時行駛車道之號誌為綠燈，其遵守綠燈號誌行駛，車速亦
      僅30公里，依上開交通安全規則之規定，難謂有何過失，
      上訴人甲○○指稱上訴人乙○○對本件事故亦有過失，不
      能全部歸責於伊云云，並無可採，其上訴無理由，應駁回
      之。
（二）上訴人乙○○上訴請求原審駁回之精神慰藉金90萬元是否
      有理？
      按慰藉金之賠償須以人格權遭遇侵害，使精神上受有痛苦
      為必要，其核給之標準固與財產上損害之計算不同，然非
      不可斟酌雙方身分資力與加害程度，及其他各種情形核定
      相當之數額；又以人格權遭遇侵害，受有精神上之痛苦，
      而請求慰藉金之賠償，其核給之標準，須斟酌雙方之身分
      、資力與加害程度及其他各種情形核定相當之數額。且所
      謂「相當」，應以實際加害情形、被害人之身分、地位與
      加害人之經濟情況等關係定之（最高法院51年臺上字第22
      3 號判例、86年度臺上字第3537號判決要旨可資參照）。
      本院審酌上訴人乙○○係專科畢業；事故發生時為41歲；
      從事家庭裁縫；名下有投資、利息及股利所得多筆、土地
      、汽車等財產（見原審卷第78-81頁稅務電子閘門財產所
      得調件明細表）。上訴人甲○○係高職畢業；已婚；育有
      2 名子女（81年11月5日、84年7月7日生）；事故發生時
      為48歲；業工；名下並無不動產、動產或投資（見原審卷
      第75-76頁稅務電子閘門財產所得調件明細表），及上訴
      人甲○○對本件車禍之發生應負全部責任，且上訴人乙○
      ○受有頭部外傷並腦震盪、第5、6頸椎外傷性椎間盤突出
      、左側視神經受損、左顏面骨嚴重粉碎性骨折、左側第2-
      7 肋骨骨折、左側眉峰鎖骨關節脫位等傷害，在慈濟醫院
      住院42日（94年10月12日起至94年11月22日止），其中94
      年10月12日急診就醫並入加護中心治療，至94年10月17日
      才轉至普通病房，94年10月25日接受左側胸腔積血引流手
      術，94年10月26日再接受左側顏面骨折手術復位及內固定
      手術；右肩峰鎖骨關節復位及固定手術，術後又轉入加護
      中心治療，94年10月27日轉至普通病房等情，有慈濟醫院
      病情說明書附卷可查（原審卷第83頁），可見上訴人乙○
      ○之傷勢非常嚴重，其身心所受之痛苦甚為鉅大，本院審
      酌兩造之身份、資力與加害程度及上述各種情形，除原審
      已准之10萬元外，認上訴人乙○○上訴請求之慰撫金以40
      萬元為宜，逾此部分之請求無理由，應予駁回。
四、綜上所述，原審判命上訴人甲○○給付1,233,044元部分，
    核無不當，其上訴意旨指摘原判決未依過失比例分擔賠償金
    額顯有不當，求予廢棄改判，為無理由，應駁回其上訴。上
    訴人乙○○請求上訴人甲○○應再給付慰撫金40萬元部分，
    為有理由，應予准許，其勝訴部分，兩造分別陳明願供擔保
    為准、免假執行之宣告，經核於法並無不合，爰分別酌定相
    當擔保金額准許之，至其敗訴部分，其假執行之聲請失所附
    麗，應併予駁回。原審就上開應准許部分，為上訴人乙○○
    敗訴之判決，並駁回其假執行之聲請，尚有未洽，上訴意旨
    求予廢棄改判，為有理由，爰由本院予以廢棄改判如主文第
    二項所示，並依聲請為附條件之准、免假執行之宣告。至於
    上訴人乙○○之請求不應准許部分，原判決為上訴人敗訴之
    判決，並駁回其假執行之聲請，經核於法並無不合，上訴意
    旨求予廢棄改判，為無理由，應駁回其上訴。
五、據上論結，本件上訴人甲○○上訴為無理由，上訴人乙○○
    上訴為一部有理由，一部無理由，依民事訴訟法第449 條第
    1項、第450條、第78條、第79條但書、第436條、第390條第
    2 項、第392條，判決如主文。
中    華    民    國    98    年    5     月    27    日
                     民事庭審判長法  官  謝志揚
                                 法  官  劉雪惠
                                 法  官  林鳳珠
以上正本係照與原本作成。
上訴人乙○○不得上訴。
上訴人甲○○如不服本判決，應於收受送達後20日內向本院提出
上訴書狀，其未表明上訴理由者，應於提出上訴後20日內向本院
補提理由書狀(均須按他造當事人之人數附繕本)上訴時應提出委
任律師或具有律師資格之人之委任狀；委任有律師資格者，另應
附具律師及格證書及釋明委任人與受任人有民事訴訟法第466條
之1第1項但書或第2項 (詳附註)所定關係之釋明文書影本。
中    華    民    國    98    年    5     月    27    日
                                 書記官  徐文彬
附註：
民事訴訟法第466條之1(第1項、第2項)：
對於第二審判決上訴，上訴人應委任律師為訴訟代理人。但上訴
人或其法定代理人具有律師資格者，不在此限。
上訴人之配偶、三親等內之血親、二親等內之姻親，或上訴人為
法人、中央或地方機關時，其所屬委任人員具有律師資格並經法
院認為適當者，亦得為第三審訴訟代理人。


司法院資訊處製作；財團法人民間司法改革基金會備份。
